臺灣苗栗地方法院民事判決
111年度苗簡字第296號
原      告  康時修
訴訟代理人  林  勁律師  
被      告  魏丞襄

訴訟代理人  馮彥錡律師
複  代理人  陳盈樺律師
上列當事人間請求侵權行為損害賠償事件，本院於中華民國一百
一十一年十月十八日言詞辯論終結，判決如下：
    主      文
一、被告應給付原告新臺幣壹拾萬元，及自民國一百一十一年三
    月十二日起至清償日止，按週年利率百分之五計算之利息。
二、原告其餘之訴駁回。
三、訴訟費用由被告負擔百分之二十，餘由原告負擔。
四、本判決原告勝訴部分得假執行；但被告以新臺幣壹拾萬元為
    原告預供擔保後，得免為假執行。
五、原告其餘假執行之聲請駁回。　　　　　　
    事實及理由
一、原告主張：伊與訴外人甲○○於民國100年4月12日至111年2月
    7日間有婚姻關係，並育有2名未成年子女，被告則為甲○○之
    同事。詎被告明知甲○○於上揭期間為有配偶之人，仍自其與
    甲○○共事期間之某日起故意違背善良風俗與甲○○不當交往，
    並於110年5月18日以通訊軟體LINE暱稱「ASHANG」帳號與甲
    ○○進行內容含有附表所示明顯已逾異性朋友間正常社交範疇
    之對話（下就涉及原告主張侵害基於配偶關係而生身分法益
    部分之對話，以5月18日親密對話代稱）。被告之行為已侵
    害伊本於與甲○○間婚姻關係而生之終身互負忠貞、互守誠信
    及維持圓滿安全並幸福生活之身分法益且情節重大。嗣因伊
    於110年5月17日偶然發現被告與甲○○間互動有異，且甲○○、
    被告當下均無法合理說明，並經伊於翌（18）日基於維護身
    分法益及保全證據目的登入甲○○LINE帳號內察看，方取得包
    含5月18日親密對話之對話截圖（下稱5月18日完整對話截圖
    ），並執以質問甲○○，甲○○才坦承出軌，被告也一度於5月1
    9日向伊坦承與甲○○外遇。伊更曾於110年7月間接獲自稱被
    告女友之人來電要求伊約束甲○○行為，以及透過友人取得不
    詳人士寄發之指摘被告與甲○○外遇之黑函。伊於110年5月18
    日後曾進行伴侶諮商試圖挽回婚姻，但仍於111年2月7日與
    甲○○假個性不合為由兩願離婚，伊因此精神上承受莫大痛苦
    ，而需接受身心科之治療。爰依民法第184條第1項、第195
    條第1項、第3項規定，請求被告賠償慰撫金等語。並聲明：
    ㈠被告應給付原告新臺幣（下同）50萬元，及自111年3月12
    日（即起訴狀送達翌日）起至清償日止，按週年利率百分之
    五計算之利息。㈡願供擔保請准宣告假執行。
二、被告辯稱：伊與甲○○未有不當交往行為，亦不曾向原告坦承
    伊即甲○○外遇對象，原告與甲○○離婚純肇因其等個性不合，
    與伊無涉。又原告雖有因與甲○○婚姻問題而接受身心科治療
    ，但無證據證明甲○○外遇對象即為伊，與原告所舉黑函來源
    不明，並不足以證明伊與甲○○有異常往來。再5月18日完整
    對話截圖為原告未經甲○○同意或授權，擅自登入甲○○LINE帳
    號而取得，且由翻拍時間和訊息發送、接收時間密接，及有
    部分甲○○與他人之對話群組顯示無未讀訊息，可知原告係長
    時間、廣泛性監看甲○○與他人之對話，此舉已和因偶然發現
    配偶行徑有異而擷取配偶過去對話紀錄之證據取得方式有別
    ，嚴重侵害甲○○之隱私權、秘密通訊自由，依最高法院106
    年度台上字第246號、臺灣高等法院107年度上易字第504號
    判決意旨，應認無證據能力。復5月18日親密對話並未涉及
    性愛或露骨、令人感覺煽情、羞恥之文字，僅為伊本於同事
    立場給予心情低落之甲○○打氣或表彰伊已讀取甲○○所發送訊
    息之對話，內容或係因網路為虛擬世界而有些許誇大、背離
    現實，但未逸脫我國社會女性於同性或異性好友間偶爾會以
    「愛你、抱抱」等親密用詞相互加油、打氣之正常社交範疇
    ，應不構成對原告身分法益之侵害等語。並聲明：㈠原告之
    訴及其假執行聲請均駁回。㈡如受不利之判決，願供擔保請
    准免為假執行。
三、兩造經本院於111年6月9日言詞辯論期日當庭整理不爭執事
    項、爭執事項分敘如下：（本院卷第125、126頁）　　
　㈠不爭執事項：
　⒈被告於110年5月18日與甲○○LINE對話節錄如5月18日親密對話
    所載。　
　⒉原告與甲○○於100年4月12日結婚，育有2名未成年子女，原告
    與甲○○於111年2月7日兩願離婚，2人共同對未成年子女行使
    權利、負擔義務。　
　㈡爭執事項：　
　⒈5月18日完整對話截圖是否有證據能力？
　⒉被告與甲○○進行如5月18日親密對話所示對話是否侵害原告基
    於配偶關係而生身分法益？
　⒊原告請求之慰撫金以若干為適當？　
四、得心證之理由：
　㈠5月18日完整對話截圖（本院卷第21至35頁）是否有證據能力
    ？
　⒈按民事訴訟之目的旨在解決紛爭，維持私法秩序之和平及確
    認並實現當事人間實體上之權利義務，為達此目的，有賴發
    現真實，與促進訴訟。惟為發現真實所採行之手段，仍應受
    諸如誠信原則、正當程序、憲法權利保障及預防理論等法理
    制約。又民事訴訟之目的與刑事訴訟之目的不同，民事訴訟
    法並未如刑事訴訟法對證據能力設有規定，就違法收集之證
    據，在民事訴訟法上究竟有無證據能力？尚乏明文規範，自
    應權衡民事訴訟之目的及上述法理，從發現真實與促進訴訟
    之必要性、違法取得證據所侵害法益之輕重、及防止誘發違
    法收集證據之利益（即預防理論）等加以衡量，非可一概否
    認其證據能力。苟欲否定其證據能力，自須以該違法收集之
    證據，係以限制他人精神或身體自由等侵害人格權之方法、
    顯著違反社會道德之手段、嚴重侵害社會法益或所違背之法
    規旨在保護重大法益或該違背行為之態樣違反公序良俗者，
    始足當之（最高法院104年度台上字第1455號判決意旨可以
    參考）。又衡諸一般社會現況，妨害他人婚姻權益之行為，
    常以隱秘方式為之，並因隱私權受保護之故，被害人舉證極
    為不利，當行為人之隱私權與被害人之訴訟權發生衝突時，
    兩者應為一定程度之調整，以侵害隱私權之方式取得之證據
    是否予以排除，應視證據之取得是否符合比例原則而定，如
    證據之取得方式非以強暴或脅迫等方式為之，審理對象亦僅
    限於夫妻雙方，兼或及於與之為相姦行為之第三人，就保護
    之法益與取得之手段間，尚不違反比例原則，應認其具有證
    據能力。
　⒉經查：
　⑴原告主張於110年5月17日偶然發現被告與甲○○間互動有異，
    經質疑甲○○、被告，但未獲合理解釋，因而衍生原告於110
    年5月18日察看甲○○LINE帳號內對話行為（下稱蒐證行為）
    乙節，為被告於審理中未表示爭執，是原告前揭蒐證行為係
    出於保護其基於配偶關係所生身分法益之目的，應無疑義。
    又參酌LINE帳號對話紀錄因係儲存在甲○○、被告所支配手機
    或載具上，若不及時登入察看與截圖保全，日後恐因甲○○或
    被告之刪除或刻意更換載具行為而徹底滅失，致原告實體法
    上權利無法實現。
　⑵觀諸卷附5月18日完整對話截圖，截圖數量共計8頁，截圖所
    載對話僅限於甲○○與被告間之對話，截圖所含括之對話時間
    範圍、截圖時間均如附表所示，顯示原告於蒐證過程確實係
    以特定期間、有目的性方式進行，並無被告所辯長時間、廣
    泛性察看等狀況。又縱原告於蒐證過程，因被告與甲○○對話
    尚未結束，產生部分對話為同步監看情況，惟此為無法掌握
    被告與甲○○可能對話時間情形下進行蒐證之必然結果，殊無
    因原告未待對話全部結束即加以察看、截圖，就予以不同之
    評價。則原告之蒐證行為固有害甲○○之隱私及秘密通訊自由
    ，但因其非以強暴或脅迫，或已取得儲存電磁紀錄之載具，
    卻故意漠視得以在訴訟中聲請法院為證據調查方式獲悉證據
    內容，而擅自就其中電磁紀錄予以破解、還原等嚴重違反社
    會秩序及侵害甲○○隱私與秘密通訊自由之手段為之，蒐證過
    程亦有所節制，應認原告前揭蒐證行為未逾發現真實及促進
    訴訟之必要性。
　⑶從而，依前揭最高法院判決意旨及說明，本件基於法益權衡
    結果，認5月18日完整對話截圖具證據能力，得於本件訴訟
    中使用。被告前揭否認5月18日完整對話截圖證據能力之辯
    解，尚非可取。
  ㈡被告與甲○○進行如5月18日親密對話所示對話是否侵害原告基
    於配偶關係而生身分法益？
  ⒈按因故意或過失，不法侵害他人之權利者，負損害賠償責任
    。故意以背於善良風俗之方法，加損害於他人者亦同；又不
    法侵害他人之身體、健康、名譽、自由、信用、隱私、貞操
    ，或不法侵害其他人格法益而情節重大者，被害人雖非財產
    上之損害，亦得請求賠償相當之金額。前二項規定，於不法
    侵害他人基於父、母、子、女或配偶關係之身分法益而情節
    重大者，準用之，民法第184條第1項、第195條第1項前段、
    第3項前段分別定有明文。再婚姻係以夫妻之共同生活為目
    的，配偶應互相協力保持其共同生活之圓滿安全及幸福，夫
    妻互守誠實，係確保其共同生活之圓滿安全及幸福之必要條
    件，故應解為配偶因婚姻契約而互負誠實之義務，配偶之一
    方行為不誠實，破壞共同生活之圓滿安全及幸福者，即為違
    反因婚姻契約之義務而侵害他方之權利（最高法院55年台上
    字第2053號判決意旨足供參照）。是侵害配偶權之行為，並
    不以通姦行為為限，倘夫妻任一方與他人間存有逾越結交普
    通朋友等一般社交行為之不正常往來，其行為已逾社會一般
    通念所能容忍之範圍，已達破壞婚姻共同生活之圓滿安全及
    幸福之程度，即足當之，倘其情節重大，違反忠誠義務之一
    方及該他人即應依上開規定，共同負非財產上即精神慰撫金
    之損害賠償責任。
　⒉經查：
　⑴被告於審理時自承其與甲○○共事8年以上（本院卷第166頁）
    ，橫跨甲○○與原告所育未成年子女之出生時間，有原告之個
    人戶籍資料（完整姓名）查詢結果（本院卷彌封袋）1份在
    卷可佐，則其對甲○○之婚姻狀態理當有一定認識。又觀諸卷
    內5月18日完整對話截圖，甲○○與被告於110年5月18日9時33
    分至9時48分間，曾出現「甲○○：怎麼啦？看你講電話一副
    皺眉的樣子。被告：他打給我（，）有機會和你說。甲○○：
    煩耶（，）打給你幹嘛（，）你還好嗎（？）我不想因為他
    （，）影響到你的心情（，）而且重點是（，）我跟他走到
    這樣（，）也不是你的關係..。被告：他的立場（，）我可
    以理解..我必須保護你」等討論原告致電質問被告與甲○○關
    係之對話（本院卷第23至25頁），均可證明被告於110年5月
    18日應清楚甲○○於斯時為有配偶之人。
　⑵根據卷附5月18日完整對話截圖顯示，當日對話過程乃甲○○先
    察覺被告心情不悅，經追問獲悉係因被告接獲原告電話而導
    致後，方由甲○○為安撫被告，向被告表達「我很愛你（，）
    你一定一定要記得這點」，被告亦立即給予「我會（，）我
    也愛」等回應，明顯與被告所辯係為給予心情低落之甲○○打
    氣或表示已讀取甲○○所發送訊息之情形不同。又參酌被告於
    5月18日既已知悉原告對其與甲○○間互動有所懷疑，如前所
    述，倘被告與甲○○於斯時僅為正常往來之同事，被告當會因
    原告已表達不滿而有所顧忌或避嫌，但被告卻反其道而行，
    除5月18日親密對話外，與甲○○間更存有「甲○○：我今天4點
    初就醒來了（，）真是自作孽（。）哈（，）下次還是不要
    這樣挑逗你好了。被告：哈哈哈（，）害人害己」（本院卷
    第21頁）、「甲○○：你的OK繃是我嗎？被告：當然」（本院
    卷第25頁）、「甲○○：我們約好誰都不能放棄喔。被告：我
    一直都在」（本院卷第27頁）、「甲○○：使用邀請他人同床
    共眠之貼圖。甲○○：使用手掌朝上食指彎曲表示過來之貼圖
    。被告：因為愛你」（本院卷第31頁）、「甲○○：下班前（
    ，）有機會抱抱一下。被告：嗯嗯（，）當然好。甲○○：使
    用親吻圖示貼圖。被告：使用兩人接吻貼圖」（本院卷第33
    頁）等宛若情侶間相互調情、互表愛意之前後對話，甚至相
    約進行擁抱等肢體接觸等情，堪信被告與甲○○進行如5月18
    日親密對話所示對話，縱未使用性愛、露骨或令人感覺煽情
    、羞恥之文字，仍已逾一般通念所認異性普通朋友相處分際
    ，達破壞原告與甲○○婚姻共同生活之圓滿安全及幸福之程度
    且情節重大。被告前揭將5月18日全部對話割裂觀察，宣稱
    僅是網路上較誇張之言詞或好友間較親暱之正常對話的辯解
    ，顯不可採。
　⑶依卷附門號0000000000號110年5月24日9時19分許簡訊翻拍照
    片（本院卷第37頁）之記載，原告於110年5月24日（即發現
    5月18日親密對話後6日）乃有向寬心自在心理諮商所預約伴
    侶諮商服務；以及卷附原告之平衡身心診所病歷表（本院卷
    第83頁）之110年8月18日記載「個案自述：wife had extra
    -martial affair three months ago.」， 可知原告確有因
    被告與甲○○5月18日親密對話之事而對配偶之忠誠、婚姻之
    圓滿狀態感覺不安，並為此感到精神痛苦。
　⑷從而，被告明知甲○○為有配偶之人，仍於110年5月18日罔顧
    男女相處分際，與甲○○進行如5月18日親密對話所示對話，
    致原告因而對配偶之忠誠、圓滿生活感到不安，精神上承受
    莫大痛苦，依前揭法律規定、最高法院判決意旨及說明，其
    行為自屬故意以背於善良風俗之方法，加損害於原告基於配
    偶關係而生身分法益且情節重大，致原告受有非財產上損害
    。　
　㈢原告請求之慰撫金以若干為適當？　
　　按以人格權遭遇侵害，受有精神上之痛苦，而請求慰藉金之
    賠償，其核給之標準，須斟酌雙方之身分、資力與加害程度
    及其他各種情形核定相當之數額（最高法院86年度台上字第
    3537號判決意旨足供參照）。查本院審酌原告為大學畢業，
    現服務於壽險業，年收入約80萬元，110年所得為62萬2,300
    元，名下有房產1戶；被告為專科畢業，現服務於產險業，
    月收入約3萬8,000元，110年所得為66萬907元，名下有自用
    小客車2輛，業經兩造陳明在案，並有兩造稅務電子閘門財
    產所得調件明細表各1份在卷可按（本院卷彌封袋），與被
    告之加害手段，原告所受精神上痛苦等一切情狀，同前所述
    ，認原告所得請求者，應以10萬元為適當，逾此數額部分，
    則無理由。
　㈣按給付無確定期限者，債務人於債權人得請求給付時，經其
    催告而未為給付，自受催告時起，負遲延責任。其經債權人
    起訴而送達訴狀，或依督促程序送達支付命令，或為其他相
    類之行為者，與催告有同一之效力；又遲延之債務，以支付
    金錢為標的者，債權人得請求依法定利率計算之遲延利息。
    但約定利率較高者，仍從其約定利率；應付利息之債務，其
    利率未經約定，亦無法律可據者，週年利率為百分之五，民
    法第229條第2項、第233條第1項前段、第203條分別規定明
    確。查本件原告對被告之侵權行為損害賠償請求權係屬給付
    無確定期限之金錢債權，且民事起訴狀繕本係於111年3月11
    日送達被告，有本院送達證書1份在卷可憑（本院卷第45、4
    7頁）。則揆諸上揭法律規定，原告請求自民事起訴狀繕本
    送達被告之翌日即111年3月12日起至清償日止，按週年利率
    百分之五計算之利息，自屬有據。　　
  ㈤綜上所述，原告依民法第184條第1項後段、第195條第1項、
    第3項規定，請求被告給付10萬元，及自111年3月12日起至
    清償日止，按週年利率百分之五計算之利息，為有理由，應
    予准許；逾此範圍之請求，則無理由，應予駁回。 　　　
五、假執行部分：
  ㈠按所命給付之金額或價額未逾新臺幣50萬元之判決，法院應
    依職權宣告假執行，民事訴訟法第389條第1項第5款規定甚
    明。查本件因所命給付金額未逾50萬元，依上揭法律規定，
    應依職權宣告假執行。原告雖就上開勝訴部分陳明願供擔保
    聲請宣告假執行，但僅係促使本院之職權發動，無庸另為准
    駁之諭知，併此敘明。
　㈡按法院得依聲請或依職權，宣告被告預供擔保，或將請求標
    的物提存而免為假執行，民事訴訟法第392條第2項定有明文
    。查本件被告陳明願供擔保聲請宣告免為假執行，經核並無
    不合，爰依上揭法律規定，酌定相當之擔保金額宣告之。
　㈢至原告敗訴部分，其假執行之聲請已失所依據，應併予駁回
    。　　　
六、本件事證已臻明確，兩造其餘攻防方法及所提證據，經本院
    斟酌後，核與判決結果不生影響，爰不逐一論駁，併此敘明
    。
七、訴訟費用負擔之依據：民事訴訟法第79條。
中　　華　　民　　國　　111 　年　　11　　月　　 1　　日
                  苗栗簡易庭  法　官   陳中順
以上正本係照原本作成。
如對本判決上訴，須於判決送達後20日內向本院提出上訴狀（須
附繕本）。如委任律師提起上訴者，應一併繳納上訴審裁判費。
中　　華　　民　　國　　111 　年　　11　　月　　1 　　日
                              書記官   蔡芬芬
附表：　
截圖頁數 被告與甲○○對話時間 截圖時間 涉及原告主張侵害基於配偶關係而生身分法益部分之對話時間 涉及原告主張侵害基於配偶關係而生身分法益部分之對話內容 1 8時41分至9時46分間 10時51分許 無 無 2 9時2分至9時49分間 9時49分許 無 無 3 9時46分至9時59分間 10時51分許 9時59分許 甲○○：「我很愛你（，）你一定一定要記得這點」    9時59分許 被告：「我會」    9時59分許 被告：「我也愛」 4 13時40分至13時43分間 13時45分許 13時41分許 甲○○：「越來越愛你」    13時42分許 被告：「我也好愛你」 5 13時45分至13時49分間 13時52分許 13時46分許 被告：「抱抱」    13時46分許 甲○○：「你很會滿足我」    13時47分許 被告：「我也很滿足了」 6 13時49分至13時51分間 13時52分許 13時51分許 被告：「因為愛你」 7 14時24分至14時29分間 14時38分許 14時28分許 甲○○：「下班前（，）有機會抱抱一下」    14時29分許 被告：「嗯嗯」    14時29分許 被告：「當然好」 8 15時38分至15時42分間 15時44分許 15時41分許 甲○○：「我最愛你了」